臺灣士林地方法院民事簡易判決
110年度士簡字第1109號
原      告  陳筱薇
訴訟代理人  葉育成
被      告  侯宜蓁
            陳靖惟
            韓明軒
上列當事人間損害賠償事件，本院於民國110 年10月13日言詞辯
論終結，本院判決如下：
    主  文
被告應連帶給付原告新臺幣貳拾玖萬零壹佰壹拾玖元，及被告侯
宜蓁自民國一百一十年九月十八日起至清償日止，被告陳靖惟自
民國一百一十年九月十七日起至清償日止，暨被告韓明軒自民國
一百一十年九月二十七日起至清償日止，按年息百分之五計算之
利息。
訴訟費用新臺幣參仟貳佰元由被告連帶負擔。
本判決得假執行。
    事實及理由要領
一、原告起訴主張：被告侯宜蓁、陳靖惟、韓明軒明知將金融帳
    戶提供予不熟識之人使用，可能遭詐欺集團供作詐欺取款之
    工具，被告侯宜蓁於民國108 年9 月初在臺中市某統一超商
    ，將其於永豐商業銀行所開立之帳號000-00000000000000號
    帳戶（下稱永豐銀行帳戶）之存摺、提款卡及密碼寄予姓名
    年籍不詳自稱「江芳儀招募員（運彩））」之成年人，被告
    陳靖惟則於108 年9 月6 日以店到店寄送方式，將其於中國
    信託商業銀行所開立之帳號000000000000號帳戶（下稱中國
    信託帳戶）之存摺、金融卡交付姓名年籍不詳之詐欺集團成
    員，並告知金融卡密碼，另被告韓明軒於108 年9 月6 日於
    雲林縣斗六市中山路之某統一超商，將其於中華郵政股份有
    限公司所開立之帳號00000000000000號帳戶（下稱郵局帳戶
    ）、台北富邦商業銀行所開立之帳號000000000000號帳戶（
    下稱富邦銀行帳戶）之存摺、提款卡及密碼交付姓名年籍不
    詳之詐騙集團成員，藉以供詐欺集團成員作為詐欺取財之匯
    款工具，嗣該詐欺集團成員取得上開帳戶後，即意圖為自己
    不法之所有，先由該詐欺集團不詳成員分別於108 年9 月10
    日、11日，撥打電話予原告，並佯裝「Why And 1/2」網路
    賣家向原告佯稱：因原告先前向該店家購物時，工作人員誤
    將扣款方式設定為分期約定轉帳，將遭連續扣款，須通知銀
    行協助處理云云，復接獲另名真實身分不詳之詐欺集團來電
    誆稱其係銀行人員，原告須依指示操作，始可解除設定云云
    ，致原告陷於錯誤，於新北市淡水區之住處，以網路轉帳之
    方式，分別將附表所示之金額匯至被告3人所有如附表所示
    之帳戶，致原告因而受有新臺幣（下同）290119元之損害，
    爰依侵權行為損害賠償之法律關係提起本件訴訟，並聲明被
    告應連帶給付原告290119元，及自起訴狀繕本送達翌日起至
    清償日止，按年息百分之五計算之利息。
二、被告3人則以：被告3人所涉幫助詐欺案件，業經檢察官為不
    起訴處分，被告3人也是受害人，不需要賠償原告等語；另
    被告侯宜蓁亦以其因求職而受騙，未收取詐欺集團一毛錢，
    且收到銀行警示帳戶通知就立即掛失帳戶並報警，詐欺集團
    冒用政府名義犯之，並在LINE對話中保證不會利用帳戶於非
    法行為，且於寄送帳戶前，也在LINE對話中一再詢問工作內
    容與危險性，無預見此為詐騙集團用以詐取個資之話術，而
    被告侯宜蓁於本案發現前已遭騙取100 多萬而有憂鬱症，已
    喪失正常人該有的判斷等語，資為抗辯，並均聲明駁回原告
    之訴。
三、得心證之理由：
　㈠按因故意或過失，不法侵害他人之權利者，負損害賠償責任
    ；數人共同不法侵害他人之權利者，連帶負損害賠償責任，
    不能知其中孰為加害人者亦同，造意人及幫助人，視為共同
    行為人，民法第184 條第1 項前段、第185 條第1項、第2項
    分別定有明文。又民法第185 條第2 項所稱幫助人，係指以
    積極的或消極的行為，對實施侵權行為人予以助力，促成其
    侵權行為之實施者而言，其主觀上有故意或過失，客觀上對
    於其發生之結果有相當因果關係，即須連帶負損害賠償責任
    。
　㈡原告主張其前揭時地因遭詐欺集團成員詐騙而將將附表所示
    之金額匯至被告3人所有如附表所示之帳戶等事實，業據其
    提出與其所述相符之原告之台新銀行及郵局轉帳紀錄、本院
    110 年度士簡字第102 號民事判決等影本為證，且為被告3
    人所不爭執，是此部分之事實，堪認為真正。又被告3人所
    涉幫助詐欺犯行，分別經臺灣嘉義地方檢察署109 年度偵字
    第7671號、臺灣桃園地方檢察署108 年度偵字第32802 號、
    臺灣雲林地方檢察署109 年度偵字第1698 號為不起訴處分
    在案，此有原告所提出之上開案件不起訴處分書在卷可稽，
    並經本院依職權調閱上開案件偵查卷宗查閱無訛，且被告3
    人對此亦不爭執，則此部分之事實，亦堪信為真實。
　㈢次按，金融帳戶為個人之理財工具，而政府開放金融業申請
    設立後，金融機構大量增加，一般民眾皆可以存入最低開戶
    金額之方式自由申請開設金融帳戶，並無任何特殊之限制，
    因此一般人申請存款帳戶極為容易而便利，且得同時在不同
    金融機構申請多數存款帳戶使用，並無使用他人帳戶之必要
    ，此為一般日常生活所熟知之常識，故除非有特殊或違法之
    目的，並藉此躲避警方追緝，一般正常使用之存款帳戶，並
    無向他人借用、承租或購買帳戶存簿及提款卡之必要。再者
    ，金融帳戶係個人資金流通之交易工具，事關帳戶申請人個
    人之財產權益，進出款項亦將影響其個人社會信用評價；而
    金融帳戶與提款卡、密碼結合，尤具專屬性，若落入不明人
    士，更極易被利用為取贓之犯罪工具，是以金融帳戶具有強
    烈之屬人性及隱私性，應以本人使用為原則，衡諸常理，若
    非與本人有密切關係或特殊信賴關係，實無任意供他人使用
    之理，縱有交付個人帳戶供他人使用之特殊情形，亦必會先
    行瞭解他人使用帳戶之目的始行提供，並儘速要求返還。邇
    來詐欺集團經常利用大量取得之他人存款帳戶，以隱匿其財
    產犯罪之不法行徑，規避執法人員之查緝，並掩飾、確保因
    自己犯罪所得之財物，類此在社會上層出不窮之案件，亦經
    坊間書報雜誌、影音媒體多所報導及再三披露而為眾所周知
    之情事，是以避免此等專屬性甚高之物品被不明人士利用為
    犯罪工具，此乃一般生活所應有之認識。又被告侯宜蓁於上
    開偵查案件雖稱係因求職而交付前開帳戶資料等語，並提出
    通訊軟體LINE對話紀錄等資料為證，然依前開通訊軟體LINE
    對話紀錄內容以觀，被告侯宜蓁所稱求職內容僅係提供金融
    帳戶給對方使用，毋需提供任何勞務、技術，足見其應僅係
    以提供金融帳戶讓對方使用之方式賺取金錢，而其於雙方對
    話過程中亦曾向對方詢問：「這是要給客人下注的（博奕類
    ），那客人為什麼不能申請，需要用到我們的帳戶？」等語
    ，且被告侯宜蓁於該對話中亦自承曾玩過類似之博奕平台等
    語，益見其於交付上開帳戶資料之際，對於交付他人金融帳
    戶以獲取報酬，該金融帳戶可能被利用充作與財產犯罪有關
    之工具，應有所認知及警覺，是被告侯宜蓁僅以通訊軟體li
    ne與他人聯繫，即輕率依指示提供金融帳戶資訊予未曾謀面
    之人，致使詐欺集團利用其所提供之帳戶資料實施詐騙，顯
    欠缺善良管理人之注意義務，自難謂無過失責任。是被告侯
    宜蓁上開所辯，尚不足採。　
　㈣又按，申辦貸款，債權人為免所貸出之款項無法收回，於評
    估是否核貸時，其首重者無非在於申貸人是否具有相當之債
    信，從而無論係向金融機構或私人辦理借貸，申貸人所應提
    供之資料，自應與其還款能力攸關，如工作證明、往來薪轉
    存摺影本、扣繳憑單等，或提出相當之物保、人保以資擔保
    債務之履行，殊無要求申貸人提供帳戶存摺及金融卡、密碼
    之必要，亦難有於申貸人不具備相當之債信時，僅要求申貸
    人提供帳戶存摺、金融卡及密碼即同意核貸之情事。又被告
    陳靖惟、韓明軒於上開偵查案件雖稱係因貸款而交付前開帳
    戶資料等語，並提出通訊軟體LINE對話紀錄等資料為證，然
    依前開通訊軟體LINE對話紀錄內容以觀，該自稱貸款業者之
    人與被告2人聯繫貸款事宜之過程中，僅要求被告交付金融
    帳戶之存摺、提款卡，不需提出任何財力證明或貸款之擔保
    ，而被告陳靖惟、韓明軒亦僅提供金融帳戶之存摺及提款卡
    即獲允諾核貸，顯與一般交易習慣不符；又依被告陳靖惟所
    提出之通訊軟體LINE對話紀錄內容所載，對方係要求被告陳
    靖惟寄送金融帳戶之存摺及提款卡作為檢測及匯款使用，則
    以貸與人若准予核貸，僅需直接將款項匯入借用人所指定帳
    戶即可，而無於匯款前要求借用人提出該帳戶之存摺及提款
    卡以交付貸與人持有之必要，亦與一般人所認知之借貸流程
    大相逕庭，是被告陳靖惟於寄送上開帳戶之存摺、提款卡之
    際，對於他人取得該金融帳戶，可能被利用充作與財產犯罪
    有關之工具，亦應有所認識；另被告韓明軒於偵查中供稱：
    「對方叫我要把提款卡寄過去，要幫我把帳做漂亮一點，讓
    辦貸款機率變高。」、「（問：為何不給對方比較常用的帳
    戶？）…怕對方作帳會跟我原來的亂掉，還有我要用錢時會
    沒辦法領。」、「（問：以前有無跟銀行貸款過？）有，但
    因為財力不足貸不下來才找這管道。」等語，足徵被告韓明
    軒於寄交前開帳戶存摺、提款卡及密碼之際，為確保其自身
    不致因提供金融帳戶而受害，遂捨棄常用帳戶而刻意挑選其
    他帳戶，足證其主觀上存有可能申辦貸款成功，亦有可能遭
    他人騙取使用，僅因自己不會受到損害，以僥倖心態而容任
    他人對上開帳戶為支配使用甚明；況被告陳靖惟、韓明軒對
    於其欲申貸之對象全未謀面，僅曾以通訊軟體LINE聯繫，更
    完全不知對方之真實姓名、年籍等資訊，可見對方顯非其等
    熟識、瞭解或堪令被告信任之人，被告2人別無其他方式與
    借貸款項之人聯繫，卻逕將具強烈專屬性之存摺、金融卡或
    密碼以上開方式交予素昧平生、毫無信賴關係之人，且未採
    取任何保障自身權益之措施，致使詐欺集團利用其等所提供
    之帳戶資料實施詐騙，亦難認已盡相當知識經驗之人之注意
    義務，尚難謂無過失責任。是被告陳靖惟、韓明軒上開所辯
    ，亦不足採。
　㈤另按，民事上之共同侵權行為（狹義的共同侵權行為，即加
    害行為）與刑事上之共同正犯，其構成要件並不完全相同，
    共同侵權行為人間不以有意思聯絡為必要，其行為係出於故
    意或過失，在所不問，雖僅其中一人為故意，他為過失，亦
    得成立，苟各行為人之故意或過失行為，均為其所生損害共
    同原因，即所謂行為關連共同，即足成立共同侵權行為，依
    民法第185條第1項前段規定，各行為人對於被害人應負全部
    損害之連帶賠償責任（最高法院67年台上字第1737號、83年
    度台上字第742號判決意旨參照）。查被告3人雖未直接實施
    詐騙原告之行為，然其等提供上開帳戶之存摺、提款卡或密
    碼等資料予詐欺集團之行為，均因未盡善良管理人之注意義
    務而有過失，已如前述，而其等提供帳戶資料之行為，使詐
    欺集團藉此作為收取詐騙款項之用，均為促成原告財物損失
    之助力行為，自應視為原告所受上開損失之共同侵權行為人
    ，而應負連帶賠償責任；至被告3人所涉幫助詐欺犯行雖經
    不起訴處分在案，然民事上之共同侵權行為，不以故意為必
    要，業已說明如前，核與刑事之幫助詐欺犯行不處罰過失行
    為有所不同，則被告3人自不得以上開不起訴處分之結果主
    張卸免其民事上共同侵權行為之連帶賠償責任，是原告請求
    被告3人連帶賠償290119元，自屬有據。
　㈥又給付無確定期限者，債務人於債權人得請求給付時，經其
    催告而未為給付，自受催告時起，負遲延責任；其經債權人
    起訴而送達訴狀，或依督促程序送達支付命令，或為其他相
    類之行為者，與催告有同一之效力；又遲延之債務，以支付
    金錢為標的者，債權人得請求依法定利率計算之遲延利息；
    又應付利息之債務，其利率未經約定，亦無法律可據者，週
    年利率為百分之五，民法第229 條第2 項、第233 條第1 項
    前段、第203 條分別定有明文。查本件請求被告給付侵權行
    為損害賠償事件，未經原告舉證證明定有期限，應認屬未定
    期限債務，依上開規定，被告應自受催告時起始負遲延責任
    ，而本件原告起訴狀繕本，業分別於110年9月17日、110年9
    月16日及110年9月26日送達被告侯宜蓁、陳靖惟及韓明軒，
    此有送達證書附卷可參，是原告就上揭所得請求之金額，尚
    得請求自起訴狀繕本送達之翌日即對於被告侯宜蓁自110 年
    9 月18日起至清償日止、對於被告陳靖惟自110 年9 月17日
    起至清償日止、對於被告韓明軒自110 年9月27 日起至清償
    日止，按年息百分之五計算之利息。從而，原告依上開法律
    關係，求為判決如主文第1 項所示，為有理由，應予准許。
四、本件事證已臻明確，兩造其餘攻擊防禦方法及舉證，經核與
    判決結果不生影響，無逐一論列之必要，併予敘明。
五、本件係就民事訴訟法第427 條第1 項適用簡易程序所為被告
    敗訴之判決，依同法第389 條第1 項第3 款規定，應依職權
    宣告假執行，並依同法第78條之規定職權確定訴訟費用額為
    3200元（第一審裁判費），應由被告連帶負擔。
中    華    民    國    110   年    11    月     3    日
                  士林簡易庭  法  官  黃雅君
以上正本係照原本作成。
如不服本判決，應於判決送達後20日內，向本院提出上訴狀並應
記載上訴理由，如於本判決宣示後送達前提起上訴者，應於判決
送達後20日內補提上訴理由書（須附繕本）。
中    華    民    國    110   年    11    月     3    日
                              書記官  吳俊明　　

附表：
　　　
編號 時間 金額 匯入帳戶 1 108年9月10日21時13分6秒 49987元 郵局帳戶 2 108年9月10日21時23分38秒 49987元 富邦銀行帳戶 3 108年9月10日21時25分47秒 49987元 富邦銀行帳戶 4 108年9月11日17時41分55秒 49987元 永豐銀行帳戶 5 108年9月11日17時43分34秒 49987元 永豐銀行帳戶 6 108年9月11日17時50分35秒 20109元 永豐銀行帳戶 7 108年9月11日18時27分55秒 20075元 中國信託帳戶